【裁判字號】    95,訴,129
【裁判日期】    950630
【裁判案由】    撤銷許可
【裁判全文】
高雄高等行政法院裁定
                                     95年度訴字第00129號
原      告  財團法人嘉義縣私立長齡老人養護中心
代  表  人  甲○○
訴訟代理人  劉意  律師
複 代 理人  戊○○
被      告  嘉義縣政府
代  表  人  乙○○  縣長
訴訟代理人  奚淑芳  律師
上列當事人間因撤銷許可事件，原告不服內政部中華民國九十四
年十二月八日台內訴字第０九四０００六三０九號訴願決定，提
起行政訴訟。本院裁定如下︰
    主  文
原告之訴駁回。
訴訟費用由原告負擔。
    理  由
一、按起訴不合程式或不備其他要件者，行政法院應以裁定駁回
    之，行政訴訟法第一百零七條第一項第十款定有明文。又「
    人民因中央或地方機關之違法行政處分，認為損害其權利或
    法律上之利益，經依訴願法提起訴願而不服其決定，．．．
    得向高等行政法院提起撤銷訴訟。」同法第四條第一項亦有
    明定。故提起撤銷訴訟，以經過合法之訴願程序為前提要件
    ，其未經合法之訴願程序，遽行提起行政訴訟，自非法之所
    許，此觀前揭法條規定至明（最高行政法院八十六年度裁字
    第一０七二號裁定及最高行政法院八十九年度裁字第一一九
    五號裁定參照）。再按「訴願事件有左列各款情形之一者，
    應為不受理之決定：．．．五、地方自治團體、法人、非法
    人之團體，未由代表人或管理人為訴願行為，經通知補正逾
    期不補正者。」訴願法第七十七條第五款亦有明文。
二、經查，原告為一財團法人，其訴願行為自應由其代表人為之
    ，若未由代表人為訴願行為，自難認其為合法。依原告之章
    程第九條規定：「本中心常務董事互推一人為董事長綜理會
    務，對外代表本法人。」是原告之章程對於代表權既有明訂
    由董事長為之，是其代表人即為其董事長。而原告於民國（
    下同）九十三年十一月十一日召開之第三屆第一次董事會，
    該次會議中辦理第三屆董事遴聘，並推選丙○○為第三屆之
    董事長，有原告九十三年十一月十五日（九三）長齡字第０
    一五號函所附該會議紀錄在卷可稽；雖原告召開董事會議遴
    選出之第三屆董事、常務董事及董事長之事項，迄今仍未依
    被告所屬社會局九十三年十一月十七日府社老字第０九三０
    一四一九九二號函檢附董事名冊及印鑑冊資料為變更登記，
    然依民法第三十一條之規定，法人登記後，有應登記之事項
    而不登記，或已登記之事項有變更而不為變更之登記者，僅
    生不得以其事項對抗第三人而已，尚不至影響推選丙○○為
    原告第三屆之董事長之效力。
三、又查，原告因違反民法第三十四條等規定，經被告於九十四
    年六月七日以府社老字第０九四００七五五八九號函撤銷其
    設立許可，原告不服，於九十四年六月二十七日以代表人丙
    ○○名義提起訴願，此有上開被告函及原告訴願書影本附卷
    足稽。然該訴願書係原告董事甲○○冒用其代表人丙○○名
    義所為，代表人丙○○並未提起該訴願乙節，業據證人即百
    久公司協理丁○○（該公司為丙○○所經營，丙○○因故未
    到庭，而委由丁○○代為陳述）到庭陳明在卷，參以甲○○
    擅自以原告代表人丙○○名義對外行文，亦曾經丙○○委託
    林國一律師發函制止，丙○○與甲○○並於九十五年二月十
    日簽訂聲明書表明原告一切訴訟與丙○○無關，又原告於九
    十五年三月二十三日改選董事長為甲○○，然本件於九十五
    年二月十三日起訴時即以甲○○為代表人，而非以當時之代
    表人丙○○名義起訴等情，亦有林國一律師函、聲明書、原
    告第三屆第一次常務董事會議紀錄、本件起訴狀等附卷為憑
    ，足見甲○○確無權以原告代表人丙○○名義為上開訴願行
    為，證人所述本件訴願書係原告董事甲○○冒用其代表人丙
    ○○名義所為，代表人丙○○並未提起該訴願，堪予採信。
四、再按丙○○在上開聲明書中，雖表明其非原告代表人，九十
    三年十一月十一日第二屆第九次暨第三屆第一次董事會會議
    ，推選其為董事長，相關紀錄未經其本人同意，故推選無效
    ，董事長為甲○○云云。然原告自該會議後，甲○○即一再
    以原告代表人丙○○之名義對外行文，時間長達一年多，而
    丙○○知情後卻僅發函制止及簽訂上開聲明書，並未對甲○
    ○提起刑事偽造文書之告訴，或請求法院撤銷該會議決議或
    確認該會議決議無效，若謂其不同意該會議決議，顯有違常
    理。況且，縱使上開會議推選董事長之決議無效，然原告董
    事長亦應為當時現任之董事長續任至下一任董事長選出為止
    ，若無董事長時則由全體董事代表原告，亦非當然由甲○○
    為原告董事長。故縱使認定九十三年十一月十一日原告董事
    會推選丙○○為董事長之決議無效，本件甲○○以丙○○為
    原告代表人名義提起訴願，仍不合法。
五、綜上所述，原告不服被告之原處分，提起訴願既不合法，其
    未經合法之訴願程序，遽行提起本件行政訴訟，揆諸首揭說
    明，即屬起訴不備要件，應予駁回。又本件原告之訴既因不
    合法，而遭駁回，故原告其餘實體上爭議事項，本院即無予
    以審究之必要，併此敘明。
六、依行政訴訟法第一百零七條第一項第十款、第一百零四條、
    民事訴訟法第九十五條、第七十八條，裁定如主文。
中    華    民    國    95    年     6    月   30     日
                  第三庭審判長法  官  邱政強
                              法  官  詹日賢
                              法  官  李協明
以上正本係照原本作成。
如不服本裁定，應於裁定送達後10日內以書狀敘明理由，經本院
向最高行政法院提出抗告（須按對造人數附具繕本）；並應預繳
送達用掛號郵票6份（每份34元）。
中    華    民    國    95    年     6    月   30     日
                              書記官  周良駿


司法院資訊處製作；財團法人民間司法改革基金會備份。
